【裁判字號】    98,易,2659
【裁判日期】    981029
【裁判案由】    毒品危害防制條例
【裁判全文】
臺灣臺北地方法院刑事判決              98年度易字第2659號
公  訴  人  臺灣臺北地方法院檢察署檢察官
被      告  甲○○
                    （另案在臺灣臺北監獄執行中）
上列被告因違反毒品危害防制條例案件，經檢察官提起公訴（98
年度毒偵字第2491號），本院判決如下：
    主      文
甲○○施用第二級毒品，處有期徒刑柒月。
    事實及理由
一、犯罪事實
    甲○○於民國90年間，因違反毒品危害防制條例案件，經本
    院以90年度毒聲字第408 號裁定送觀察、勒戒後，認有繼續
    施用毒品之傾向，又經本院以90年度毒聲字第1106號裁定令
    入戒治處所施以強制戒治1 年，後因戒治處遇成效合格，乃
    停止戒治交付保護管束，且於91年5 月8 日保護管束期滿，
    停止戒治之處分未被撤銷，強制戒治即執行完畢，並由臺灣
    臺北地方法院檢察署檢察官以91年度戒毒偵字第99號為不起
    訴處分確定。又自92年11月起至95年5 月間，因連續施用毒
    品案件，經本院於95年10月2 日以95年度易字第1789號判處
    有期徒刑6 月確定（尚未執行完畢）。詎其猶不知悔改，竟
    基於施用第二級毒品甲基安非他命之犯意，於98年7 月4 日
    下午5 時許，在臺北縣新店市○○路183 巷12號4 樓A 室其
    租屋處內，以將甲基安非他命置入自製燈泡吸食器內燒烤吸
    食煙霧方式，施用甲基安非1 次。嗣於同年月6 日上午11時
    48 分 許，自願經警採尿化驗後，呈甲基安非他命陽性反應
    ，而查知上情。
二、認定犯罪事實所憑證據及理由：
(一)、被告以外之人於審判外之陳述雖不符刑事訴訟法第159 條之
    1 至之4 等4 條之規定，而經當事人於審判程序同意作為證
    據，法院審酌該言詞陳述或書面陳述作成時之情況，認為適
    當者，亦得為證據；當事人、代理人或辯護人於法院調查證
    據時，知有刑事訴訟法第159 條第1 項不得為證據之情形，
    而未於言詞辯論終結前聲明異議者，視為有前項之同意，同
    法第159 條之5 定有明文。其立法意旨在於傳聞證據未經當
    事人之反對詰問予以核實，原則上先予排除。惟若當事人已
    放棄反對詰問權，於審判程序中表明同意該等傳聞證據可作
    為證據；或於言詞辯論終結前未聲明異議，基於尊重當事人
    對傳聞證據之處分權，及證據資料愈豐富，愈有助於真實發
    見之理念，且強化言詞辯論主義，使訴訟程序得以順暢進行
    ，上開傳聞證據亦均具有證據能力。本案被告甲○○於本院
    審理程序時就檢察官所提之證據，均同意作為證據，本院審
    酌該等文書作成之形式，尚無瑕疵、並與待證事實具有關聯
    性等情況，認為適當，應認得為證據，揆諸前開說明，就本
    案所引用之供述書面證據均具有證據能力。
(二)、上開犯罪事實，業經被告於警詢及本院審理時坦承不諱，復
    有臺灣檢驗科技股份有限公司98年7 月15日濫用藥物檢驗報
    告、刑案資料查註紀錄表、全國施用毒品案件紀錄表各1 份
    在卷可稽，足認被告自白與事實相符，應可採信。又按毒品
    危害防制條例於92年7 月9 日修正公布，自93年1 月9 日施
    行，其中第20條、第23條將施用毒品之刑事處遇程式區分為
    「初犯」、「5 年內再犯」、「5 年後再犯」。依其立法理
    由之說明：「初犯」，經觀察、勒戒或強制戒治，應為不起
    訴處分或不付審理之裁定；經觀察、勒戒或強制戒治執行完
    畢釋放後，「5 年內再犯」者，因其再犯率甚高，原實施之
    觀察、勒戒及強制戒治既已無法收其實效，爰依法追訴或裁
    定交付審理。至於經觀察、勒戒或強制戒治執行完畢釋放後
    ，「5 年後再犯」者，前所實施之觀察、勒戒或強制戒治已
    足以遮斷其施用毒品之毒癮，為期自新及協助其斷除毒癮，
    仍適用「初犯」規定，先經觀察、勒戒或強制戒治之程序。
    從而依修正後之規定，僅限於「初犯」及「5 年後再犯」2
    種情形，始應先經觀察、勒戒或強制戒治程序。倘被告於5
    年內已再犯，經依法追訴處罰，縱其第3 次（或第3 次以上
    ）再度施用毒品之時間，在初犯經觀察、勒戒或強制戒治執
    行完畢釋放5 年以後，已不合於「5 年後再犯」之規定，且
    因已於「5 年內再犯」，顯見其再犯率甚高，原實施觀察、
    勒戒或強制戒治，已無法收其實效，即應依該條例第10條處
    罰（最高法院97年度第5 次刑事庭會議決議參照）。經查，
    被告本次施用毒品之犯罪時間雖距前次強制戒治執行完畢釋
    放時間達5 年以上，然其於自92年11月起至95年5 月間，即
    強制戒治執行完畢後5 年內，復因連續施用毒品案件，經本
    院於95年10月2 日以95年度易字第1789號判處有期徒刑6 月
    確定，顯見其再犯率甚高，原實施之觀察、勒戒已無法收其
    實效，揆諸前揭說明意旨，被告本件犯行已不合於「5 年後
    再犯」之規定，自應依法論罪科刑。
三、論罪科刑之理由：
(一)、核被告所為，係犯毒品危害防制條例第10條第2 項之施用二
    級毒品罪。其於施用前持有甲基安非他命之低度行為，應為
    施用之高度行為所吸收，不另論罪。
(二)、被告雖於86年間，因違反麻醉藥品管理條例案件，經本院以
    86 年 度訴字第1686號判處有期徒刑2 年，緩刑5 年確定，
    於緩刑期間，復因違反毒品危害防制條例案件，經本院裁定
    撤銷緩刑後，於90年12月4 日入監服刑，並於91年12月5 日
    縮短刑期假釋出監，後於92年11月9 日假釋未經撤銷，以已
    執行完畢論，然本次被告犯罪時間為98年7 月4 日，已非前
    開刑期執行完畢「5 年內」故意再犯本案有期徒刑以上之罪
    ，非為累犯，檢察官認被告應依刑法第47條第1 項規定加重
    其刑，容有誤會，併予指明。
(三)、爰審酌被告已有多筆毒品前科，素行不佳，有臺灣高等法院
    被告前案紀錄表在卷可考，竟再施用甲基安非他命，被告不
    能倚靠自身力量抗拒毒品誘惑，因此需要施以相當之刑罰，
    以期收教化之功能，並協助其戒去毒癮，又其犯後於本院審
    理時坦承犯行，堪見已有悔意，及其智識、家庭、經濟狀況
    等一切情狀，量處如主文所示之刑。
四、應適用之法律
    依事訴訟法第273 條之1 第1 項、299 條第1 項前段，毒品
    危害防制條例第10條第2 項，判決如主文。
中    華    民    國    98    年    10    月    29    日
                刑事第十六庭  法  官  藍家偉
以上正本證明與原本無異。
如不服本判決應於收受送達後10日內向本院提出上訴書狀，並應
敘述具體理由；其未敘述上訴理由者，應於上訴期間屆滿後20日
內向本院補提理由書（均須按他造當事人之人數附繕）「切勿逕
送上級法院」。
                              書記官  呂慧娟
中    華    民    國    98    年    10    月    30    日
附錄本案論罪科刑法條全文：
毒品危害防制條例第10條
施用第一級毒品者，處6 月以上5 年以下有期徒刑。
施用第二級毒品者，處3 年以下有期徒刑。


司法院資訊處製作；財團法人民間司法改革基金會備份。
